臺灣臺北地方法院刑事判決　　　　　　　　　　　　九十二年度易字第二四六八號
　　公　訴　人　臺灣臺北地方法院檢察署檢察官
　　被　　　告　丙　○
　　選任辯護人　丁振發律師
右列被告因妨害名譽案件，經檢察官聲請以簡易判決處刑（九十二年度偵字第二○九
九三號），本院認為不宜，改依通常程序審理，判決如左：
    主      文
丙○無罪。
    理      由
一、公訴意旨略以：丙○與乙○○之妻均係臺北市○○區○○路安康市場之有照攤商
    ，丙○於民國九十二年七月十九日下午一時三十分許，在上址市場內，因故與乙○○發生口角爭執，竟於不特定多數人均得共見共聞之情狀，公然以客觀上足以
    貶損名譽之「幹你娘」（台語）、「脖子黑漆漆」（台語，意指其妻和別的男人
    私通）等詞怒罵乙○○而侮辱之，因認丙○涉犯刑法第三百零九條第一項之公然
    侮辱罪嫌云云。
二、按犯罪事實應依證據認定之，無證據不得認定犯罪事實，刑事訴訟法第一百五十
    四條第二項定有明文；又不能證明被告犯罪者，應諭知無罪之判決，同法第三百
    零一條第一項亦有明定。次按認定犯罪事實所憑之證據，雖不以直接證據為限，
    間接證據亦包括在內；然而無論直接或間接證據，其為訴訟上之證明，須於通常
    一般之人均不致有所懷疑，而得確信其為真實之程度者，始得據為有罪之認定，
    倘其證明尚未達到此一程度，而有合理之懷疑存在時，即應為有利於被告之認定
    ，更不必有何有利之證據，最高法院三十年上字第八一六號判例、七十六年台上
    字第四九八六號判例參照。再按告訴人之告訴，係以使被告受刑事訴追為目的，
    是其陳述是否與事實相符，仍應調查其他證據以資審認，最高法院亦著有五十二
    年台上字第一三○○號判例可參。而刑法第三百零九條公然侮辱罪之成立，須具
    備「公然」之要件，即以不特定人或多數人得以共見共聞之狀態為必要，且行為
    人主觀上必須具備公然侮辱他人之故意，始足當之，若僅言語不當而無公然侮辱
    他人之犯意，自無由成立該罪。
三、公訴人認被告丙○涉犯刑法第三百零九條第一項之罪嫌，係以被告丙○之自白、
    告訴人乙○○之指訴、證人丁○○、甲○○之證述，暨錄音帶及檢察事務官勘驗
    筆錄為其論據。訊據被告固坦承有於前揭時、地說「幹你娘」等語，惟矢口否認
    有何公然侮辱犯行，辯稱伊是在市場辦公室裡面說三字經的，僅是口頭禪，且沒
    有在市場大門口罵告訴人，「脖子黑漆漆」是告訴人自己說的等語。
  (一)經查：
  1.被告於九十二年七月十九日下午一時三十分許與告訴人對話時，曾以台語說「幹
    妳娘」二次等情，固據告訴人指訴在卷，且為被告所自承，惟經本院勘驗告訴人
    所提其當日與被告對話之錄音帶一卷，其內容大略為：「告訴人：你說了一個禮
    拜了，證據？被告：我已經跟蹤二、三天了，你不知道。告訴人：跟蹤二、三天
    ，我故意不來啊！我看沒有那麼簡單，這種事我實在忍不住，你知道這種事我一
    定忍不住，你還問我要捉還是不捉？一定要捉。被告：問題是現在要捉得到，捉
    不到你捉他那有用。告訴人：捉不到我是不要緊，我的意思是你跟我講的麻煩你
    再跟我說一次，要講真的，不能講假的。被告：『幹你娘』我跟你講話，我跟你
    講話‧‧‧告訴人：哈哈！對啦！我要證據。被告：菜市場是這樣的，我是會長
    。告訴人：我知道你是會長，你有責任。被告：最主要這是家內事。告訴人：我
    知道啦！我知道啦！被告：我是因為我們是好朋友，我才告訴你這件事。告訴人
    ：我知道啦！被告：現在我告訴你，你說你忍不住，我也擋不住你，你要講我也
    不敢教你不要講。告訴人：對啊！當然是這樣，當然是這樣。」、「被告：我問
    你，我可能告訴你我跟他去高雄嗎？告訴人：我沒說你有看見。被告：『幹你娘
    』，我有看到他去高雄嗎？告訴人：你告訴我的。被告：我人在這裡，他去高雄
    ，我怎麼有辦法去高雄看到他在那裡？」，有告訴人所提錄音帶扣案可證，並經
    本院勘驗明確（見本院九十三年三月二十六日勘驗筆錄，本院卷第五四至五五頁
    ）。綜觀被告與告訴人前開對話之錄音內容，二人顯係為了被告能否提供告訴人
    之妻與他人有曖昧關係之證據而對話，對照當時二人對話之內容、語氣、連接該
    「三字經」之前後文句等客觀情狀，並參酌被告與告訴人二人平日之關係、被告
    之教育程度、習慣使用之方言等情，被告脫口說出「幹妳娘」等語，雖屬用語不
    雅且有不當，然並無以該三字經侮辱告訴人之意，此自告訴人聽聞後並未動怒，
    仍與被告繼續先前話題等情，亦可見一斑，自不能因被告用語粗俗而遽令其擔負
    刑責。被告辯稱伊所說僅是口頭禪，並無辱罵告訴人之意思等語，自非無據。
  2.又關於被告究係於何處出言「幹妳娘」等語一節，告訴人於本院先證稱：「是九
    十二年七月十九日下午大約一點四十分左右，在安康市場，之前是在市場裡的辦
    公室對話，後來吵架那一段是在市場的大門口，審理卷第五十四頁勘驗內容前七
    行是在辦公室講的，後面是在市場大門口講的」等語，意指被告係於安康市場大
    門口出言「幹妳娘」二次；嗣又證稱：「（被告七月十九日當天總共罵了你幾次
    三字經？）兩次。一次在外面，一次在辦公室」；經進一步質問何以其所證前後
    不同，告訴人又證稱：「我是指審理卷第五十五頁倒數第五行以後的對話是在大
    門口」（意指被告係於辦公室內口出三字經二次）等語（以上見本院卷，第九六
    至九八頁）。惟參諸告訴人證稱當日係被告約伊去市場，下午一點多被告才來，
    伊就叫被告去辦公室裡面談，二十分鐘以後被告去叫丁○○進來辦公室對質等語
    （見本院卷，第九七頁反面），佐以證人丁○○證稱：當日告訴人找伊去自治會
    ，伊於一點半左右要進去，剛好被告與告訴人從裡面吵出來，他們吵的內容伊不
    清楚，伊僅在自治會外面聽到被告說告訴人「領子黑黑」與「脖子黑漆漆」等語
    （見本院卷，第九八至九九頁），其在安康市場大門口並未聽到被告以「幹妳娘
    」或其他話語辱罵告訴人等情，因認告訴人嗣後所為被告係於辦公室內出言「幹
    妳娘」二次之證述，較為可採。查九十二年七月十九日下午一時許被告與告訴人
    在安康市場辦公室內談話時，該辦公室門係關著，除被告與告訴人外並無其他人
    在場等情，為告訴人所自承（見本院卷，第九七頁反面），並據被告供明在卷（
    見本院卷，第一○四頁），則被告於該密閉且無其他人在場之辦公室內出言「幹
    妳娘」二次，自非屬不特定人或多數人得以共見共聞之狀態，即與刑法公然侮辱
    罪之「公然」要件不合，亦無從以該罪相繩。
  (二)次查告訴人雖指稱被告有於安康市場大門口以「脖子黑漆漆」等語辱罵伊，惟查
    ，經本院當庭勘驗告訴人所提錄音帶，得知當時被告與告訴人雙方互有爭吵，聲
    音吵雜，無法確實聽清楚各人所言，後來即聽見告訴人說：「你聽到沒？『脖子
    黑漆漆』啦！你聽到沒？」，其間錄音中斷，告訴人又謂：「『脖子黑漆漆』就
    是說我太太去找人才『脖子黑漆漆』」，被告則表示：「是你自己說的」，告訴
    人則回稱：「是你說我『脖子黑漆漆』」（見前開本院勘驗筆錄及九十三年五月
    十日準備程序筆錄；本院卷，第五五至五六頁、第七六頁），並無錄得被告出言
    稱「脖子黑漆漆」等語，是告訴人指稱被告有罵伊「脖子黑漆漆」云云，已難認
    有何憑據。告訴人雖指稱證人丁○○、甲○○也有在場聽到被告辱罵伊云云，惟
    丁○○先於偵訊中證稱：「丙○罵告訴人說他太太跟別人討客兄、脖子黑黑、要
    給他好看、你去告（台語）等語，他罵時有些客人在場聽到，除我之外還有甲○○都在場，當時是下午一至二點」等語（見九十二年度他字第六二九五號偵查卷
    ，第二七頁），惟其於本院審理時先證稱：「他們吵的內容我不清楚，我只聽到
    被告說告訴人領子黑黑（台語）與脖子黑黑（台語）」、「（妳當初是否有聽到
    被告罵告訴人說他太太討客兄？）他只說脖子黑漆漆跟領子黑黑（台語）」、「
    （妳在偵查中作證稱甲○○當時也在場，是否如此？）甲○○是在兩點多才來，
    當時被告跟告訴人已經吵完了」等語（見本院卷，第九八至一○○頁），就被告
    究竟罵告訴人何語及證人甲○○是否在場等節，前後證述已有不一；亦與告訴人
    自始僅指稱被告以「脖子黑漆漆」等語辱罵之（未曾提及丁○○所述「領子黑黑
    」之語），及告訴人於偵查中陳稱：「（九十二年七月十九日下午一時四十分許
    在安康市場內丙○有公然說你太太討客兄？）他有說『鬥陣』（台語），但沒有
    說我太太討客兄這句話」等語（見九十二年度偵字第二○九九三偵查卷，第十六
    頁），顯然有所不合，其所言即不無瑕疵。況丁○○係客家人，自承對台語之理
    解程度不高（見本院卷，第一○一頁），其所證述之聽聞內容又與告訴人指述不
    符，所為證言即有瑕疵而難遽信，此部分尚難僅憑告訴人之單方指訴，遽論被告
    有何公然侮辱犯行。至於證人甲○○係於當日下午二時許始前往安康市場，於被
    告與告訴人發生爭執時並不在場，業據甲○○證述在卷（見本院卷，第一○一至
    一○二頁），亦難援為不利被告認定之依據。
四、綜右理由，本件依公訴人所提出之證據，尚不足以證明被告確有公訴意旨所指之
    刑法第三百零九條第一項之犯行，此外，復查無其他積極證據，足資證明被告確
    有公訴人所指之上開犯行，既不能證明被告犯罪，依法自應為無罪之諭知。
據上論斷，應依刑事訴訟法第四百五十二條、第三百零一條第一項，判決如主文。
本案經檢察官林黛利到庭執行職務
中　　　華　　　民　　　國　　九十三　　年　　　七　　　月　　二十二　　日
                                      臺灣臺北地方法院刑事第十一庭
                                          審判長  法  官  劉方慈
                                                  法  官  陳婷玉
                                                  法  官  林庚棟
右正本證明與原本無異。
如不服本判決，應於判決送達後十日內向本院提出上訴狀（應抄附繕本）。告訴人或
被害人如對於本判決不服者，應具備理由請求檢察官上訴，其上訴期間之計算係以檢
察官收受判決正本之日期為準。
                                                  書記官  殷玉芬
中　　　華　　　民　　　國　　九十三　　年　　　七　　　月　　      　　日
